臺灣士林地方法院刑事判決　　　　　　　 94年度交訴字第2號
公　訴　人　臺灣士林地方法院檢察署檢察官
被　　　告　丙○○
上列被告因公共危險等案件，經檢察官提起公訴（93年度偵字第
10008號），本院判決如下：
    主  文
丙○○從事業務之人，因業務上之過失傷害人，處有期徒刑伍月
；又駕駛動力交通工具肇事，致人受傷而逃逸，處有期徒刑拾月
；應執行有期徒刑壹年貳月。
    事  實
一、丙○○受雇於台北市西寧市場菜販之戊○○，平時以販售菜
    貨為業，並需騎駛機車載運菜貨往來市場與各餐館之間，係
    以駕駛車輛為附隨業務之人，其於民國（以下同）93年4 月
    5 日上午9 時30分許，騎駛車牌號碼FFA-890 號後方綁有裝
    菜送貨用大型竹籃之川崎牌重型機車，沿台北市大同區市○○道由西往東方向行駛，途經該路與承德路交岔路口前，適
    同車道左前方有己○○騎駛之車牌LN7-673 號機車，丙○○
    本應遵守汽車行駛時，汽機車駕駛人應注意車前狀況及兩車
    併行之間隔，並隨時採取必要之安全措施，依當時情形為晴
    天，視距良好，路面平整鋪有柏油，並無不能注意之情事，
    竟疏未注意，貿然蛇行自己○○所騎機車右側超越，因併行
    間隔不足，致其機車後方竹籃左側不慎擦撞己○○騎駛之機
    車右手把，使己○○與車分離倒地，因此受有頭部外傷併腦
    出血、腰椎壓迫性股及臉與四肢多處挫擦傷等普通傷害。詎
    丙○○於肇事後，明知肇事致人受傷，應採取救護或其他必
    要措施，並向警察機關報告，不得駛離現場，竟另行起意，
    未察看或探詢己○○之傷勢，亦未報警處理，反加速騎車駛
    離現場而逃逸。當時適有丁○○騎車在後目擊肇事情形，並
    在後追趕丙○○不及後，記下丙○○所騎機車車牌號碼及其
    身體外型，提供現場處理員警而循線查獲。
二、案經己○○訴由台北市政府警察局大同分局報告臺灣士林地
    方法院檢察署檢察官偵查起訴。
    理  由
一、訊據被告丙○○對於其受雇於台北市西寧市場菜販戊○○，
    平日需騎駛機車載運貨物往來市場與各餐館之間，雖不爭執
    ，然矢口否認涉有前揭犯行，辯稱：車牌號碼FFA-890 號後
    方綁有裝菜送貨用大型竹籃之川崎牌重型機車是其老闆戊○○所有，平時雖由其與戊○○共同騎用，供送貨之用，然案
    發之93年4 月5 日是清明節，該日市場休息，其亦放假，上
    午都在家祭拜，該日並無騎機車送菜，亦未經過案發地點云
    云。
二、經查，被告於前揭時地如何騎駛機車擦撞告訴人後，肇事逃
    逸等情，業經目擊證人丁○○於審理時到庭結證稱：「（當
    時的情形為何？）有兩部機車騎在裡面，被撞到的機車騎在
    最裡面內側車道騎的很快，撞人的車子是要超車騎的更快，
    並鑽車輛縫隙超車，撞人的車子後面的籃子撞到被撞車子的
    右手把，被撞的車子就往前滑倒，人倒在路旁並撞到安全島
    。」、「（提示偵查卷第23頁，是否撞人的那部車子？）是
    的，就是這部川崎舊型車子。」、「（你有沒有看到騎乘那
    台川崎牌的車子的駕駛人？）我在後面只看到他的背影，沒
    有看到正面，他肇事後，就往前跑，我騎車追，有看到他的
    車牌，然後他右轉到林森北路，我就沒有再追了。在他右轉
    林森北路的時候，有看到肇事者的側面。肇事者有戴眼鏡，
    後來我有去報警，跟警察講車號。」、「他撞到別人後就加
    速逃逸。」、「（你何時看到騎乘機車那個人的形體？）我
    是在車子肇事後，我在後面追的時候，我追他不是都在後面
    ，鑽來鑽去，有時候會鑽到他車子的旁邊去看到他的形體。
    」、「發生車禍後，肇事者有更加速，到了林森北路，路口
    是紅燈，路口原來有幾部車子停那兒，肇事者的機車就蛇行
    穿越前面車子，然後右轉往車站方向逃逸。」等語明確，而
    川崎牌重型機車目前市面上已很少見，況後面又綁一個大型
    竹菜籃，更特殊為少見，證人當無誤認之虞；次查車牌號碼
    FFA- 890號機車為戊○○所有，平常僅供被告及戊○○二人
    騎乘用來送貨等情，業經被告丙○○所陳明，並經證人戊○○到庭結證屬實，則騎用該機車者僅有被告及戊○○二人，
    再參以被告確實戴眼鏡，戊○○並無戴眼鏡，業經本院審認
    明確，並有該二人之彩色照片附偵查卷足憑，且於本院審理
    時將被告及戊○○之照片一起提供證人丁○○指認，證人丁○○一眼即指出被告丙○○即為肇事者。再查證人乙○○○
    （即被告之母）於本院審理時結證稱：傳統市場雖每星期一
    休市，但被告並非每星期一放假，是每第二、第四星期之星
    期一才放假等語，而案發之4 月5 日是第一個星期一，依被
    告放假之慣例，該日被告應有上班送貨無訛；況查93年之清
    明比較特殊，是4 月4 日，而非4 月5 日，有93年日曆在卷
    足憑，是93年清明祭祖應是在4 月4 日，證人甲○○（被告
    之父）、乙○○○（被告之母）、戊○○（被告之僱用人）
    附和被告所辯，均結證稱93年4 月5 日案發當天，被告未上
    班，該日早上被告均留在家裡幫忙準備祭祖之事云云，顯是
    迴護被告、避免遭請求連帶賠償之詞，均不足採信，此外復
    有現場照片、道路交通事故調查報告表、現場與肇事車輛照
    片、車號FFA- 890號機車車籍作業系統查詢資料、機車照片
    等在卷可按，應甚明確；按汽（機）車行駛時，駕駛人應注
    意車前狀況及兩車併行之間隔，並隨時取必要之安全措施，
    為道路交通安全規則第94條第3 項所明文，何被告樵榕於本
    案發生時，依當時情形為晴天，視距良好，路面平整鋪有柏
    油，並無不能注意之情事，竟疏未注意，貿然蛇行自己○○
    所騎機車右側超越，因併行間隔不足，致其機車後方竹籃左
    側不慎擦撞己○○騎駛之機車右手把，使己○○與車分離倒
    地，其顯有過失；而告訴人己○○因被告之肇事致受有頭部
    外傷併腦出血、腰椎壓迫性股及臉與四肢多處挫擦傷之傷害
    等情，亦有中興醫院診斷證明書一紙在卷足憑，告訴人因本
    件車禍受傷，與被告之過失行為間並有相當因果關係。從而
    ，罪證明確，被告犯行洵堪認定，應依法論科。
二、按刑法上所謂業務，係指個人基於其社會地位繼續反覆所執
    行之事務，其主要部分之業務，固不待論，即為完成主要業
    務所附隨之準備工作與輔助事務，亦應包括在內，被告丙○○雖以販菜為業，但平日既備有機車一輛，反覆由市場載運
    菜貨至各餐廳客戶處，即係以駕駛車輛為附隨業務之人，其
    於執行業務中騎乘機車肇事，致人受傷，核其所為，係犯刑
    法第284 條第2 項前段之業務過失傷害罪；又其駕駛動力交
    通工具肇事，致人受傷而逃逸，核犯同法第185 條之4 之肇
    事逃逸罪；被告所犯上揭二罪，罪名互異，犯意各別，顯係
    分別起意，應分論併罰。審酌被告犯罪之動機、目的、手段
    ，犯罪時所受之刺激及其品性、生活狀況、智識程度、犯罪
    所生之損害，及犯罪後態度由飾詞狡辯，顯無悔意，且均未
    與告訴人和解等一切情狀，爰分別量處如主文所示之刑，並
    定應執行之刑。
據上論斷，應依刑事訴訟法第299 條第1 項前段，刑法第284 條
第2 項前段、第185 條之4 、第51條第5 款，罰金罰鍰提高標準
條例第1 條前段，判決如主文。
本案經檢察官靳開聖到庭執行職務。
中　　華　　民　　國　　94　　年　　5 　　月　　26　　日
                  刑事第一庭審判長法  官  雷雯華
                                  法  官  江翠萍
                                  法  官  張國棟
正本證明與原本無異。
如不服本判決，應於判決送達後10日內，向本院提出上訴狀。
                                  書記官  何子傑
中　　華　　民　　國　　94　　年　　5 　　月　　26　　日
附錄本案論罪科刑法條全文
刑法第284條
因過失傷害人者，處六月以下有期徒刑、拘役或五百元以下罰金
，致重傷者，處一年以下有期徒刑、拘役或五百元以下罰金。
從事業務之人，因業務上之過失傷害人者，處一年以下有期徒刑
、拘役或一千元以下罰金，致重傷者，處三年以下有期徒刑、拘
役或二千元以下罰金。
刑法第185條之4
駕駛動力交通工具肇事，致人死傷而逃逸者，處六月以上五年以
下有期徒刑。
